臺灣高等法院民事裁定  
110年度聲字第549號
聲  請  人  黃麗芬  


相  對  人  王江鎮  


上列當事人間請求返還不動產等事件，聲請人聲請撤銷訴訟繫屬
許可登記，本院裁定如下：
    主  文
臺灣臺北地方法院中華民國一百零三年一月四日所為一○二年度
家調字第一一九二號民事事件已起訴證明書關於附表所示不動產
之訴訟繫屬事實登記許可應予撤銷。
    理  由
一、按修正之民事訴訟法第254條之規定，依本施行法第12條第7
    項施行前(即民國106年6月14日之前)，法院業發給已起訴之
    證明者，仍適用修正前之規定。前項情形，訴訟標的非基於
    物權關係，或有修正之民事訴訟法第254條第9項但書、第11
    項情形者，被告或利害關係人亦得依修正前民事訴訟法第25
    4條第7項規定提出異議。民事訴訟法施行法第4條之5定有明
    文。次按訴訟繫屬事實登記之原因消滅，或有其他情事變更
    情形，當事人或利害關係人得向受訴法院聲請撤銷許可登記
    之裁定。修正後民事訴訟法第254條第11項前段亦定有明文
    。又原告為訴訟繫屬事實登記後，倘其登記之原因消滅（例
    如原告撤回其聲請或同意被告處分)，或有其他情事變更情
    形（例如本案請求所據之權利嗣後消滅或變更，或經證明確
    不存在），應許當事人或利害關係人得聲請撤銷許可登記裁
    定(立法理由參照）。 　
二、聲請意旨略以：相對人向臺灣臺北地方法院(下稱臺北地院)
    起訴請求聲請人將如附表所示房地(下稱系爭房地)及門牌號
    碼新北市○○區○○路703巷2弄13之1房屋暨坐落之基地(下稱○○
    房地)移轉登記為其所有，並聲請核發已起訴之證明，經臺
    北地院於103年1月4日核發102年度家調字第1192號民事事件
    已起訴證明書，相對人復持向登記機關將訴訟繫屬之事實為
    登記。因臺北地院就相對人請求將系爭房地、○○房地移轉予
    相對人所有部分為敗訴之判決，相對人聲明不服，提起上訴
    ，嗣於110年8月2日減縮上訴聲明，就系爭房地不再請求聲
    請人辦理移轉登記，該部分訴訟繫屬之原因即已為消滅等情
    ，爰聲請撤銷許可登記等語。　
三、相對人陳述意見略以：伊尚對聲請人請求分配剩餘財產差額
    ，而系爭房地屬聲請人於基準日尚存婚後財產之一部，仍有
    訴訟登記之必要等語。
四、經查，相對人向臺北地院起訴以102年度家調字第1192號（
    嗣改列107年度重家訴更一字第1號)先位主張：兩造就系爭
    房地及○○房地存有借名登記契約之法律關係，爰以起訴狀繕
    本送達為終止借名登記契約之意思表示，求為命聲請人將系
    爭房地及○○房地所有權移轉登記予相對人；另依消費寄託之
    法律關係請求聲請人返還新臺幣（下同）2,000萬元本息。
    備位則主張分配兩造間之剩餘財產差額半數1億3,831萬5,68
    0元本息(見本院卷第41頁)。嗣臺北地院以107年度重家訴更
    一字第1號判決駁回相對人先位之訴，就相對人備位之訴則
    為一部勝訴、一部敗訴之判決(見本院卷第39頁)。相對人聲
    明不服，提起上訴後，於本院準備程序中減縮其上訴聲明，
    僅就○○房地仍本於終止借名登記後法律關係請求返還，並主
    張系爭房地及金錢均不再主張有借名登記或消費寄託法律關
    係存在，而屬聲請人於兩造婚姻關係取得之財產，依夫妻剩
    餘財產差額分配請求權之規定請求給付兩造剩餘財產與相對
    人(見本院卷第21-22頁)，相對人既減縮對系爭房地移轉登
    記之上訴，屬上訴之一部撤回，該部分即生敗訴確定之效果
    ，相對人就系爭房地所為繫屬登記原因已消滅。至相對人依
    民法第1030條之1規定請求夫妻間剩餘財產差額分配，核其
    所主張權利之性質，乃金錢數額之債權請求權，並非存在於
    具體財產標的上之權利，自不得就特定標的物為主張及行使
    ，要與民事訴訟法第254條第5項規定之要件不符，自無得據
    以為訴訟繫屬登記之理由。準此，聲請人依民事訴訟法施行
    法第4條之5第2項、修正前民事訴訟法第254條第7項規定，
    提出異議並聲請撤銷臺北地院就系爭房地發給之已起訴證明
    ，依首揭說明，為有理由，應予准許。
五、爰裁定如主文。　　
中　　華　　民　　國　　110 　年　　12　　月　　14　　日
                    家事法庭
                        審判長法  官  胡宏文    
　　　　　　　　　　  　 　   法  官  陳筱蓉      
　　　　　　　　　　　　 　　 法  官  楊雅清　　　　　　
附表　　　　　　　　　　　　　　　　　　　　　　　　
1 臺北市○○區○○段0○段000地號土地(權利範圍1/6)   2 門牌號碼臺北市○○區○○○路0段000巷0○0○0○0號房屋(權利範圍1/1)   3 新北市○○區○○0段00號土地(權利範圍1/1)   4 門牌號碼新北市○○區○○○路00巷0號房屋(權利範圍1/1)   
正本係照原本作成。
如不服本裁定，應於收受送達後10日內向本院提出抗告狀，並應
繳納抗告費新臺幣１千元。
中　　華　　民　　國　　110 　年　　12　　月　　14　　日
　　　　　　　　　　　　    　書記官  陳惠娟